【裁判字號】    95,交上訴,19
【裁判日期】    950420
【裁判案由】    公共危險等
【裁判全文】
臺灣高等法院交通法庭判決        95年度交上訴字第19號
上  訴  人  臺灣新竹地方法院檢察署檢察官
被      告  甲○○
                    號3樓
上列上訴人因被告公共危險等案件，不服臺灣新竹地方法院94年
度交訴字第73號，中華民國95年1月18日第一審判決（起訴案號
：臺灣新竹地方法院檢察署94年度偵字第4684號），提起上訴，
本院判決如下：
    主  文
原判決撤銷。
甲○○服用酒類，不能安全駕駛動力交通工具而駕駛，處有期徒
刑肆月；又因過失致人於死，處有期徒刑壹年；又駕駛動力交通
工具肇事，致人死而逃逸，處有期徒刑壹年捌月。應執行有期徒
刑貳年玖月。
    事  實
一、甲○○明知汽車駕駛人飲用酒類或其他類似物後其吐氣所含
    酒精濃度超過每公升0.25毫克，不得駕車，且酒後駕車將導
    致其注意能力減低、反應能力變慢，在此時駕車行駛於道路
    上，隨時將有致他人於死、傷之危險，竟仍於民國94年8月1
    8 日凌晨1時許，在設於新竹巿中正路之「笑傲江湖KTV」內
    飲用啤酒後，已達不能安全駕駛動力交通工具之狀況下，於
    當日凌晨5時許，猶駕駛車牌號碼5487-KP號自用小客車，沿
    新竹巿明湖路往新竹縣寶山鄉方向行駛，欲返回其位於新竹
    市科學工業園區○○○○路2 號「瑞昱半導體」工作地點打
    卡下班，迨於同日凌晨5時57 分許，行經新竹市○○路1103
    號前（起訴書誤載為1003號），因欲超越前車，其原應注意
    行車速度應依標誌或標線之規定，又汽車在雙向二車道行駛
    時，在劃有分向限制線之路段，不得駛入來車之車道內；再
    汽車行駛時，駕駛人應注意車前狀況，並隨時採取必要之安
    全措施，而依當時情形，又無不能注意之情事，竟疏未注意
    及此，乃以時速60至70公里之速度貿然超速行駛並違規駛入
    對向車道超車，適有行人乙○○沿該路段對向路邊行走，竟
    遭撞擊彈起，而撞破由王信富停放於對向路旁之車牌號碼FN
     -0127號自用小客貨車前擋風玻璃，並掉落在該車前座內，
    致受有全身多處擦挫傷、頭、胸部外傷合併出血等傷害而當
    場死亡。詎甲○○於肇事後，不僅未下車察看，且為圖逃避
    刑事責任，未為死傷者必要之救護或報警等候員警及救護人
    員前來，反而加速逃逸，將該車駛往其當時位於新竹縣寶山
    鄉○○○街13號居所旁空地停放，並向其女友洪鈺瑄訛稱：
    車輛借予友人使用而撞壞，遂委由洪鈺瑄託不知情之設於新
    竹市○○路○段598巷123 號「鑫典汽車修理廠」員工鄭金來
    及鄭文鋒將該車送至前開修理廠修復，嗣於同日下午1 時25
    分許，在新竹市○○路1008巷口為警攔檢發覺，並由臺灣新
    竹地方法院檢察署檢察官簽發拘票於同日下午1 時30分許，
    在甲○○當時位於新竹市○○○街13號居所為警當場拘獲，
    迨於同日下午2時22 分許測試其呼氣酒精濃度，測試值高達
    每公升0.61毫克，始得悉上情。
二、案經乙○○之夫王錦章訴由新竹巿警察局第三分局報請臺灣
    新竹地方法院檢察署檢察官相驗後自動檢舉偵查起訴。
    理  由
一、本件被告甲○○所犯酒後不能安全駕駛動力交通工具而駕駛
    、過失致人於死及駕駛動力交通工具肇事致人死而逃逸等3
    罪，均非死刑、無期徒刑、最輕本刑為三年以上有期徒刑之
    罪，或非高等法院管轄第一審之案件，被告於本院就被訴事
    實為有罪之陳述，經本院合議庭認合於新修正刑事訴訟法第
    273條之1之規定，進行簡式審判程序，均合先敘明。
二、訊據被告甲○○對於上揭時地，飲酒後已達不能安全駕駛動
    力交通工具之狀態，猶駕駛車牌號碼5487-KP號自用小客車
    ，行經上開路段時超速駛入對向車道，因而發生本件交通事
    故並使被害人乙○○死亡，且於肇事後因害怕而未予停留在
    現場採取適當之救護措施，亦未報警處理等事實，於警、偵
    訊中及原審準備程序、簡式審判程序及本院審理時均坦承不
    諱，核與被害人家屬即乙○○之夫王錦章、女王小芳、女婿
    徐嘉良陳述情節大致相符，並經證人即被害人遭撞擊後彈起
    並掉落在車牌號碼FN-0127 號自用小客貨車內之該自用小客
    貨車之駕駛王信富、證人即目擊車禍發生經過之路人李國義
    、證人即央請汽車修理廠員工將該部自用小客車送修之被告
    女友洪鈺瑄、證人即受託處理上開自用小客車送修事宜之「
    鑫典汽車修理廠」員工鄭金來、鄭文鋒等證述明確（見臺灣
    新竹地方法院檢察署94年度偵字第4684號偵查卷【以下簡稱
    偵字第4684 號偵查卷】第9、10、14至19、64頁、相驗卷第
    38 頁反面）。
三、又被告為警查獲時，經檢測其呼氣酒精濃度為每公升0.61毫
    克等情，有呼氣酒精濃度測試單及新竹市警察局舉發違反道
    路交通管理事件通知單各1份在卷可稽（見偵字第4684 號偵
    查卷第30頁），而被告於查獲、測試及訊問過程中，有呆滯
    木僵之情，經警命其閉雙眼，30秒內朗誦阿拉伯數字，由10
    01到1030，被告有數錯數目或無法於30秒內朗誦完畢等不合
    格情事，亦有汽機車駕駛人酒後生理協調平衡檢測紀錄表、
    刑法第185條之3案件測試觀察紀錄表等在卷為憑（見偵字第
    4684號偵查卷第28、29頁），再按諸一般人在正常酒精代謝
    呈線性代謝模式，即每小時血中乙醇酒精代謝約0.01至0.01
    5%（W/V）即每100毫升代謝值為0.01至0.015公克（即每100
    毫升代謝值為10至15毫克），以在正常人的血中乙醇酒精濃
    度為呼氣中之2100倍計算，則正常人每小時的呼氣酒精濃度
    每公升約減少0.048至0.071毫克，本件被告實施呼氣酒精濃
    度測試之時間為94年8月18日下午2時22分許，距離其肇事時
    間同日凌晨5時57分許及飲酒完畢之時間同日凌晨5時許，分
    別達8小時25分、9小時22分之久，依此換算之結果，可推知
    被告甲○○於肇事時之呼氣酒精濃度為每公升 1.01 至1.21
    毫克，且回溯至其飲酒完畢甫開車上路之際，其呼氣酒精濃
    度更高達每公升1.06至1.28毫克，按對於酒精濃度呼氣已達
    每公升0.55毫克時，肇事率為一般正常人之十倍，認已達不
    能安全駕駛之標準，有法務部88年5月18 日所發之法88檢字
    第001669號函及其所附之88年5月10日會議紀錄1份存卷可查
    ，是本件車禍發生時，被告之精神狀態已達不能安全駕駛動
    力交通工具之程度，應堪認定。
四、再按行車速度，依標誌或標線之規定，又汽車在雙向二車道
    行駛時，在劃有分向限制線之路段，不得駛入來車之車道內
    ，再汽車行駛時，駕駛人應注意車前狀況及兩車併行之間隔
    ，並隨時採取必要之安全措施，道路交通安全規則第93條第
    1項、第94條第3項及第97條第2 款分別定有明文，而依當時
    天候晴、日間自然光線、路面乾燥、無缺陷、無障礙物、視
    距良好等情，有道路交通事故調查報告表（一）（二）暨其
    所附事故現場圖等附卷為憑（見偵字第4684號偵查卷第25至
    27頁），依照當時之情形，被告並無不能注意之情事，而疏
    未注意遵守上開交通安全規則之規定，則其對於本件車禍肇
    事顯有過失責任至明。
五、末查，被害人乙○○確因本件車禍致受頭、胸部外傷合併出
    血、全身多處擦挫傷等傷害而當場死亡等情，亦經臺灣新竹
    地方法院檢察署檢察官督同法醫師相驗屬實，製有勘驗筆錄
    、相驗屍體證明書及驗斷書各1 份存卷可查（見相驗卷第37
    、42、43、45至48頁），被告之過失行為與被害人之死亡結
    果間，有相當因果關係，應堪認定。此外，復有新竹市消防
    局救護紀錄表、車籍作業系統-查詢認可資料各1份及照片36
    幀等在卷足參（見偵字第4684號偵查卷第24、32至49頁）。
    綜上所述，本件事證明確，被告酒後不能安全駕駛動力交通
    工具而駕駛、過失致人於死及駕駛動力交通工具肇事致人死
    而逃逸等犯行，均足堪認定，應予依法論科。
六、核被告甲○○所為，係犯刑法第185條之3之服用酒類不能安
    全駕駛動力交通工具而駕駛罪、同法第276條第1項之過失致
    人於死罪及同法第185條之4之肇事逃逸罪。又被告酒醉駕車
    而過失致人於死部分，應依道路交通管理處罰條例第86條第
    1項之規定加重其刑，被告所犯上開3罪，犯意各別，行為互
    殊，犯罪構成要件不同，應予分論併罰。原審予以論罪科刑
    雖非無見，惟查：被告酒醉駕車而過失致人於死部分，未依
    道路交通管理處罰條例第86 條第1項之規定加重其刑，尚有
    未合，且檢察官上訴意旨以被告並未對死者家屬為民事賠償
    ，犯後態度不佳，原審量刑太輕云云。本院審酌其犯罪情狀
    及被告稱只賠償10萬元，現已無力賠償等情，認檢察官之上
    訴為有理由，且原判決又有上述可議之處，是原判決應予以
    撤銷改判，爰審酌被告酒後駕車在先，又超速違規肇事於後
    ，以被告所駕汽車前擋風玻璃碎裂、引擎蓋凹陷等車損情形
    ，及被害人遭撞擊後彈起隨即撞破停放路邊之自用小客貨車
    之前擋風玻璃而掉落其中並當場死亡等肇事情節觀之，被告
    衝撞力道之猛可想而知，且被告駕車撞擊被害人後不僅未立
    即停車，反逕行離去，並速將上開自用小客車送修為圖湮滅
    相關跡證，其心可議，造成被害人家屬痛失至親，案發迄今
    未能尋得被害人家屬之諒解，僅賠償強制責任險新臺幣150
    萬元及10萬元，未能積極面對並秉持誠意處理民事和解事宜
    ，兼衡其犯後坦承犯行，並無犯罪紀錄，此有臺灣高等法院
    前案紀錄表及臺灣新竹地方法院檢察署刑案資料查註紀錄表
    各1 份為據，素行尚稱良好等一切情狀，分別量處如主文所
    示之刑，並定其應執行之刑如主文所示。
據上論斷，應依刑事訴訟法第369條第1項前段、第364條、第299
條第1項前段，道路交通管理處罰條例第86條第1項、刑法第 185
條之3、第276條第1項、第185條之4、第51條第5款，罰金罰鍰提
高標準條例第1條前段，判決如主文。
本案經檢察官劉斐玲到庭執行職務。
中    華    民    國    95    年    4    月    20    日
                     交通法庭 審判長法  官 張連財
                                    法  官 林明俊
                                    法  官 楊照男
以上正本證明與原本無異。
不能安全駕駛罪及過失致死罪部分不得上訴。
其他得上訴
                                    書記官 陳秋雄
中    華    民    國    95    年    4    月    20    日
附錄：本案論罪科刑法條全文
刑法第185條之3
服用毒品、麻醉藥品、酒類或其他相類似之物，不能安全駕駛動
力交通工具而駕駛者，處一年以下有期徒刑、拘役或三萬元以下
罰金。
刑法第185條之4
駕駛動力交通工具肇事，致人死傷而逃逸者，處六月以上五年以
下有期徒刑。
刑法第276條的第1項
因過失致人於死者，處二年以下有期徒刑、拘役或二千元以下罰


司法院資訊處製作；財團法人民間司法改革基金會備份。
